【裁判字號】    95,台上,7019
【裁判日期】    951221
【裁判案由】    偽造文書
【裁判全文】
最高法院刑事判決            九十五年度台上字第七０一九號
上  訴  人  乙○○
            甲○○
共      同
選任辯護人  劉新安律師
上列上訴人等因偽造文書案件，不服台灣高等法院高雄分院中華
民國九十三年二月二十三日第二審判決（九十二年度上訴字第二
二八一號，起訴案號：台灣高雄地方法院檢察署九十年度偵字第
一九四九一號），提起上訴，本院判決如下：
    主  文
上訴駁回。
    理  由
按刑事訴訟法第三百七十七條規定，上訴於第三審法院，非以判
決違背法令為理由，不得為之。是提起第三審上訴，應以原判決
違背法令為理由，係屬法定要件。如果上訴理由狀並未依據卷內
訴訟資料，具體指摘原判決不適用何種法則或如何適用不當，或
所指摘原判決違法情事，顯與法律規定得為第三審上訴理由之違
法情形，不相適合時，均應認其上訴為違背法律上之程式，予以
駁回。本件上訴人乙○○、甲○○上訴意旨略稱：(一)依偵查卷第
二五至二八頁證人方永仕、李玉龍之證言，足認上訴人等二人於
民國九十年七月二十六日下午九時二十六分許，推由甲○○冒稱
吳淑娟名義打電話向花旗銀行佯稱信用卡遺失，而向花旗銀行申
請掛失，補發新卡及變更住址犯罪行為之實施及態樣，並非上訴
人等二人對於詐欺林鳳英信用卡實施犯罪行為未遂之實施及態樣
，原判決有判決理由不備之違法。(二)原判決之所以認定甲○○冒
稱林鳳英以電話向花旗銀行佯稱信用卡遺失，因露出馬腳，而無
法掛失，係採告訴人花旗銀行自行製作之私札，並沒有原始證據
資為佐證，顯有濫行追訴之風險存在，且與乙○○在偵查中（見
偵查卷第四四頁）、第一審九十一年二月一日詢問筆錄所稱情節
不同，對於甲○○之犯罪日期（九十年七月十八日）並未說明其
依憑之證據，亦有違法。(三)本件推由甲○○冒稱林鳳英以電話向
花旗銀行佯稱信用卡遺失部分，應有「自首」之適用。亦即上訴
人等係在涉犯吳淑娟信用卡部分偵查中（見九十年十二月十八日
偵查筆錄）主動供述冒名詐取林鳳英信用卡未能得手之犯罪事實
並願接受裁判，原判決有判決不適用法則之違法。(四)上訴人等冒
名取得補發新卡，目的在刷卡消費，上訴人等所取得者應是財產
上之不法利益，而非財物，原判決論上訴人等二次冒領信用卡未
得手所為均係詐欺取財未遂罪，適用法則不當。(五)上訴人等坦承
犯罪，勇於認錯，犯後態度良好，且犯行止於未遂階段，並未造
成被害人重大損害，應請諭知緩刑，以勵自新云云。
惟查原判決依憑上訴人等之部分自白，證人方永仕、李玉龍之證
言，花旗銀行卡號0000000000000000號信用卡、吳淑娟信用卡申
請書、花旗銀行電話紀錄、永航航空快遞公司運送單各一紙、偽
造之吳淑娟、吳金琴印章各一個等證據，資以認定上訴人有原判
決事實欄所記載關於上訴人等共同行使偽造私文書部分之犯罪事
實，因而撤銷第一審關於此部分不當之判決，改判分別論處上訴
人等共同行使偽造私文書，足以生損害於他人各罪刑，已詳述其
依憑之證據及認定之理由。對於公訴意旨以上訴人等取同事放置
桌上之吳淑娟、林鳳英之信用卡申請書等資料影印後據為己有，
認乙○○涉犯刑法第三百二十條第一項竊盜罪嫌及第三百四十二
條第一項背信罪嫌；另甲○○與乙○○基於犯意聯絡，侵占他人
遺失之行動電話及偽造吳淑娟、吳金琴印章各一個，認甲○○涉
犯刑法第三百三十七條侵占遺失物罪嫌及第二百十七條第一項偽
造印章罪嫌部分；經綜合調查證據之結果，認上開部分犯罪，尚
屬不能證明，以公訴人認該部分與前開論罪科刑部分有牽連犯之
裁判上一罪關係，不另為無罪之諭知。又檢察官移送併案意旨以
：上訴人等基於犯意聯絡，於原判決附表（下稱附表者，亦同）
一所示時間，推由甲○○冒用附表一所示持卡人名義，以電話向
台新國際商業銀行股份有限公司（下稱台新銀行）辦理變更帳單
地址，再以電話向台新銀行申請掛失、補發新卡、變更住址，致
台新銀行陷於錯誤，補發附表一所示新卡及寄送至變更後地址，
乙○○及甲○○再假冒附表一所示持卡人名義領取，而詐得信用
卡。上訴人等取得信用卡後，即在信用卡背面分別偽簽附表一所
示持卡人署押，並於附表二所示時間，連續持冒領之信用卡至附
表二所示各特約商店刷卡消費，並在消費帳單上分別偽簽附表一
所示持卡人署押，持以交付該特約商店之營業員以詐取商品，認
上訴人等共同涉犯刑法第三百三十九條第一項詐欺取財罪嫌、第
二百十六條、第二百十條、第二百二十條第二項行使偽造私文書
、準私文書罪嫌部分，經綜合調查證據之結果，認此部分犯罪尚
乏積極證據足資證明，無從併案辦理，應退由檢察官另為適法之
處理，亦在判決內加以敘明，原判決所為論述，核與卷證資料相
符，從形式上觀察，並無違背法令之情形。按認事採證、證據之
取捨及證據證明力之判斷，俱屬事實審法院之職權，苟無違背證
據法則，自不能指為違法。原判決對於上訴人等有本件共同行使
偽造私文書部分之犯行，已說明其依憑之證據及理由，並無上訴
意旨所指違背法令之情形。又就實質上一罪之部分事實於偵查中
坦承犯罪，與自首之要件並不相符，上訴意旨(三)部分之指摘尚有
誤會；另是否諭知緩刑為事實審法院之職權，原判決未對上訴人
等諭知緩刑，並無顯失衡平之情形，上訴意旨(五)部分之指摘，亦
非適法之第三審上訴理由，其餘上訴意旨所指各節，或為單純事
實之爭執；或不影響全部犯罪事實之認定而可認於原判決之主旨
有影響；或原審已加審酌、論斷，屬原審得本於職權裁量之事項
，已於判決內詳述其認事採證及證據取捨、判斷之理由，為其職
權之適法行使，並無違背法令之情形；或事證已臻明確並無再為
傳訊調查必要之裁量事項，亦無上訴意旨所指違背法令之情形；
核與法律規定得為第三審上訴理由之違法情形均不相適合，應認
其等關於行使偽造私文書部分之上訴違背法律上之程式，均予駁
回。又乙○○另犯侵占遺失物罪，經原審論處罪刑部分，乙○○
並未上訴；另上訴人等牽連所犯偽造印章罪（刑法第二百十七條
第一項），詐欺取財未遂罪（刑法第三百三十九條第三項第一項
）及上述不另為無罪之諭知部分（原判決第七頁），均屬不得上
訴第三審之案件，上訴人等一併提起上訴，自非法之所許，均應
一併駁回，合予指明。
據上論結，應依刑事訴訟法第三百九十五條前段，判決如主文。
中    華    民    國  九十五  年   十二   月  二十一  日
                      最高法院刑事第五庭
                          審判長法官  莊  登  照
                                法官  洪  明  輝
                                法官  黃  一  鑫
                                法官  林  秀  夫
                                法官  郭  毓  洲
      本件正本證明與原本無異
                                      書  記  官
中    華    民    國  九十五  年   十二   月  二十七  日
                                                      j


司法院資訊處製作；財團法人民間司法改革基金會備份。
